【裁判字號】    98,上易,538
【裁判日期】    980331
【裁判案由】    詐欺
【裁判全文】
臺灣高等法院臺中分院刑事判決         98年度上易字第538號
上  訴  人  臺灣臺中地方法院檢察署檢察官
被      告  甲○○
                      弄23號
上列上訴人因被告詐欺案件，不服臺灣臺中地方法院98年度易字
第195號中華民國98年2月18日第一審判決（起訴案號：臺灣臺中
地方法院檢察署97年度偵字第21956號），提起上訴，本院判決
如下：
    主  文
上訴駁回。
    理  由
一、按「不服地方法院之第一審判決而上訴者，應向管轄第二審
    之高等法院為之。上訴書狀應敘述具體理由。上訴書狀未敘
    述上訴理由者，應於上訴期間屆滿後20日內補提理由書於原
    審法院。逾期未補提者，原審法院應定期間先命補正」、「
    第二審法院認為上訴書狀未敘述理由或上訴有第362 條前段
    之情形，應以判決駁回之。但其情形可以補正而未經原審法
    院命其補正者，審判長應定期間先命補正」，民國96年7 月
    4 日修正公布、同年月6 日施行之刑事訴訟法第361 條、第
    367 條分別定有明文。職是，不服地方法院之第一審判決而
    上訴者，其上訴書狀應敘述具體理由，至於上訴理由是否具
    體，係屬第二審法院審查範圍，則不在命補正之列，此參照
    上開條文之修正理由自明。
二、再所稱具體理由，係指須就不服之判決為具體之指摘而言，
    如僅泛稱原判決認事用法不當或採證違法、判決不公等，均
    非具體理由（法院辦理刑事訴訟案件應行注意事項第162 點
    參照）。復按「所謂具體理由，必係依據卷內既有訴訟資料
    或提出新事證，指摘或表明第一審判決有何採證認事、用法
    或量刑等足以影響判決本旨之不當或違法，而構成應予撤銷
    之具體事由，始克當之（例如：依憑證據法則具體指出所採
    證據何以不具證據能力，或依憑卷證資料，明確指出所為證
    據證明力之判斷如何違背經驗、論理法則）；倘僅泛言原判
    決認定事實錯誤、違背法令、量刑失之過重或輕縱，而未依
    上揭意旨指出具體事由，或形式上雖已指出具體事由，然該
    事由縱使屬實，亦不足以認為原判決有何不當或違法者（例
    如：對不具有調查必要性之證據，法院未依聲請調查亦未說
    明理由，或援用證據不當，但除去該證據仍應為同一事實之
    認定），皆難謂係具體理由，俾與第二審上訴制度旨在請求
    第二審法院撤銷、變更第一審不當或違法之判決，以實現個
    案救濟之立法目的相契合，並節制濫行上訴」（最高法院97
    年度台上字第892 號判決意旨參照）。是如上訴理由書狀並
    未依據卷內訴訟資料，具體指摘原判決認事用法有何違法或
    不當之情形，即屬上訴未敘述具體理由。又上訴書狀未敘述
    具體理由者，其上訴即屬於刑事訴訟法第362 條前段所定「
    上訴不合法律上之程式」之情形，第二審法院自應依同法第
    367 條之規定，以判決駁回之。
三、本件原審以被告甲○○詐欺取財罪及幫助詐欺取財犯行，事
    證明確，而分別諭知有期徒刑五月、三月，定應執行刑六月
    ，並諭知得易科罰金。檢察官不服原審判決提起上訴，上訴
    意旨略以：刑法之量定，固屬法院自由裁量之職權行使，惟
    法院對有罪之被告科刑，應符合罪刑相當原則，使罰當其罪
    ，此所以刑法第57條明定科刑時應注意該條所列10款事項以
    為科刑輕重之標準 (最高法院94年度臺上字第2275號判決意
    旨參照)。本件被告將所申辦帳戶之存摺、提款卡及密碼等
    物提供詐騙集團之成員使用作為掩飾被害人匯入遭詐騙款項
    之用。致被害人乙○○、丙○○及丁○○受騙上當，並分別
    匯款損失新台幣 (下同)數十萬元至百萬元不等之金額，造
    成被害人等損失甚鉅，對社會風氣亦有嚴重不良之影響。助
    長詐騙集團之不法行為，其犯罪動機殊值非難。甚者，被告
    於提供帳戶後，竟又提領帳戶內之金錢予詐欺集團使用，而
    為俗稱「車手」之詐欺取財罪構成要件行為，然原審竟僅量
    處上述刑期，顯與法院平均對於詐欺正犯之科刑輕重不符，
    亦失人民對於罪犯懲治之期待。況被告未賠償被害人分文損
    失，亦可得此寬典，顯與民眾法律情感有悖。綜此，衡諸
    本件犯罪情節，對本件判決之量刑尚難甘服，原判決實屬過
    輕，容有未洽，請求撤銷原判決，更為適當之判決云云。
四、經查，原審依全辯論意旨及調查證據之結果，已說明「按以
    幫助他人犯罪之意思而參與犯罪，其所參與者，苟係犯罪構
    成要件之行為，亦為共同正犯，必以幫助他人犯罪之意思而
    參與犯罪，其所參與者又為犯罪構成要件以外之行為，始為
    刑法第30條第1項所規定之幫助犯。被告基於幫助他人犯罪
    之意思，分2次提供中小企銀烏日分行及合庫烏日分行之存
    摺等物予『阿龍』，就合庫烏日分行帳戶部分，因其所為係
    屬詐欺取財構成要件以外之行為，係犯刑法第30條第1項、
    第339條第1項之幫助詐欺取財罪，爰依刑法第30條第2項減
    輕其刑；就中小企銀烏日分行帳戶部分，被告所參與之行為
    已屬詐欺取財構成要件之行為，核其所為，係犯刑法第339
    條第1項之詐欺取財罪，被告就此犯行，與『阿龍』及『阿
    龍』所屬犯罪集團成員間有犯意之聯絡及行為之分擔，係共
    同正犯。被告因提供中小企銀烏日分行帳戶之存摺等物，致
    被害人乙○○、丁○○被騙而匯款至其帳戶內，係一行為觸
    犯數罪名之想像競合犯。被告所犯上開二罪，犯意各別，行
    為互殊，應予分論併罰。爰審酌被告提供帳戶予他人非法使
    用，使實行詐騙行為之人得手後，得以隱藏身份，助長詐欺
    之犯罪風氣，之後並應『阿龍』之要求提領中小企銀烏日分
    行帳戶內之39萬元交予『阿龍』，及被告參與之程度、犯罪
    所生之危害，暨被告犯後坦承犯行、態度良好等一切情狀，
    分別量處如主文所示之刑，並定其應執行之刑及諭知易科罰
    金之折算標準。公訴人雖請求量處被告有期徒刑8月，惟本
    院審酌上情後，認量處如主文所示之刑已足生警惕。」等情
    ，其認事用法尚無違誤，量刑亦屬妥適。檢察官雖以前揭情
    詞提起上訴，然檢察官並未提出新事證，指摘或表明原審有
    何採證認事、用法或量刑等足以影響判決本旨之不當或違法
    。是檢察官所提上訴書中敘述之理由，顯與刑事訴訟法第
    361條第2項規定上訴書狀所應具備之具體理由未合，本件上
    訴即屬不合法律上之程式，爰不經言詞辯論，逕予判決駁回
    。
五、據上論斷，應依刑事訴訟法第367條前段、第372條，判決如
    主文。
中    華    民    國    98    年     3    月    31    日
            刑事第五庭  審判長法  官  趙  春  碧
                              法  官  何  秀  燕
                              法  官  賴  恭  利
以上正本證明與原本無異。
不得上訴。
                              書記官  陳  文  琴
中    華    民    國    98    年     3    月    31    日


司法院資訊處製作；財團法人民間司法改革基金會備份。
